---
title: "Cox Models  time to tenure : (using Def 3)"
author: "José Luis Cañadas Reche"
date: "Julio 2015"
output: html_document
---

```{r, warning=FALSE, echo=TRUE}
library(foreign)
datos <- read.dta("../data/working_10_Cleaner.dta")

datos <- datos[,c("ability","Countryb","Q6","Q23","Q24","Q25","Q27",
    					"Parenthood", "foreign", "foreignEdu2",
						"multidisc", "TimePermCG","PermanentCG",
						"TimePermCG5","PermanentCG5","TimePermCG7","PermanentCG7",
						"mobilityPG2", "mobilityPG24" ,"mobilityPDurG2" )]

datos$Countryb <- droplevels(as.factor(as.character(datos$Countryb)))
datos$Countryb <- relevel(datos$Countryb,ref="united kingdom")



```

# Definiciones de time y permanent

Tomo diferentes definiciones de time y permanent.

```{r}
datos$time1 <- datos$TimePermCG
datos$status1 <- datos$PermanentCG

datos$time2 <- datos$TimePermCG5
datos$status2 <- datos$PermanentCG5

datos$time3 <- datos$TimePermCG7
datos$status3 <- datos$PermanentCG7

datos <- datos[!is.na(datos$time1),]


# añado un número pequeño para no tener tiempos iguales a 0. 
datos$time1 <- datos$time1 +0.001
datos$time2 <- datos$time2 +0.001
datos$time3 <- datos$time3 +0.001

datos$Q6 <- droplevels(datos$Q6)

```

# Curvas de supervivencia  por Kaplan-Meier


Utilizamos la librería `survival` y `rms`

```{r}
library(survival)
library(rms)
```


Veamos las curvas de Kaplan Meier en cada país según movilidad y  por definición de tiempo hasta la permanencia.
Hay que tener en cuenta también que la variable  de movilidad es diferente en cada caso.

**Definición1**
Time : TimePermCG
Movilidad: mobilityPG2

```{r, fig.width=10, fig.height=9, message=FALSE, error=FALSE}
par(mfrow=c(2,2))
lapply(1:10, function(x){
                        survplot(
                            npsurv(Surv(time1,status1)~ mobilityPG2 ,
                            datos[datos$Countryb==levels(datos$Countryb)[x],]),
                            xlim = c(0,40),
                            # n.risk=TRUE,
                            time.inc = 2
#                             ,
#                             conf="none" 
                            )
                        title(main=toupper(levels(datos$Countryb)[x]), 
                              sub = "TimePermCG")
                        }
       )

```

Puff. Pues con esta definición se ven cosas interesantes. 

Reino Unido: Prácticamente no hay diferencias entre movilidad y no. Si acaso de 0 a 5 años desde terminar el doctorado parece que moverse es peor, la curva está por encima, es decir, hay más % de supervivientes (gente sin plaza) entre los que se mueven que entre los que no.

Bélgica: En los primeros años desde el doctorado moverse incrementa la probabilidad de tener plaza pero a partir de 6 años es al revés.

Francia: Moverse es siempre peor que quedarse y se ven dos curvas claramente separadas

Alemania: Curvas parecidas, pero moverse es mejor. Curva de los que se mueven está por debajo lo que implica que obtienen la plaza antes. 

Italia: Pasa igual que en Alemania. Moverse es mejor

Holanda. No se observarn diferencias.

Polonia. Moverse es claramente mejor.

España: El que se fue a Sevilla perdió su silla. Claramente es el país dónde más se penaliza la movilidad.

Suecia. No se aprecian diferencias. salvo quizá a partir de 10 años desde el doctorado, dónde es menor la probabilidad para los que se mueven.

Suiza. No se aprecian diferencias. 

**Definición2**
Time : TimePermCG5
Movilidad: mobilityPG24

```{r, fig.width=10, fig.height=9, message=FALSE, error=FALSE}
par(mfrow=c(2,2))
lapply(1:10, function(x){
                        survplot(
                            npsurv(Surv(time2,status2)~ mobilityPG24 ,
                            datos[datos$Countryb==levels(datos$Countryb)[x],]),
                            xlim = c(0,40),
                            # n.risk=TRUE,
                            time.inc = 2
#                             ,
#                             conf="none" 
                            )
                        title(main=toupper(levels(datos$Countryb)[x]), 
                              sub = "TimePermCG5")
                        }
       )

```

Reino Unido: Es peor moverse
Bélgica: Es peor moverse

Francia: Peor moverse
Alemania: Da igual

Italia: Pocas diferencias
Holanda: Peor moverse

Polonia: Pocas diferencias.
España: Peor moverse,claramente.

Suecia. Pocas diferencias al principi y luego peor moverse
Suiza. Peor moverse. 



**Definición3**
Time : TimePermCG7
Movilidad: mobilityPDurG2


```{r, fig.width=10, fig.height=9, message=FALSE, error=FALSE}
par(mfrow=c(2,2))
lapply(1:10, function(x){
                        survplot(
                            npsurv(Surv(time3,status3)~ mobilityPDurG2
 ,
                            datos[datos$Countryb==levels(datos$Countryb)[x],]),
                            xlim = c(0,40),
                            # n.risk=TRUE,
                            time.inc = 2
 # ,
                            # conf="none" 
                            )
                        title(main=toupper(levels(datos$Countryb)[x]), 
                              sub = "TimePermCG5")
                        }
       )

```

Reino Unido: Es peor moverse
Bélgica: Es peor moverse

Francia: Peor moverse
Alemania: Da igual al principio, lueog peor moverse

Italia: Pocas diferencias, y al principio mejor moverse y luego peor
Holanda: Peor moverse

Polonia: Pocas diferencias, y peor moverse. Contradictorio con la def1

España: Peor moverse,claramente.

Suecia. Claramente peor moverse. Con def1 y def2 no había diferencias prácticamente

Suiza. Peor moverse. 