---
title: "Cox Models  time to tenure : last_degree_land "
author: "José Luis Cañadas Reche"
date: "Julio 2015"
output: html_document
---

```{r, warning=FALSE, echo=TRUE}
library(foreign)
datos <- read.dta("../data/working_10_Cleaner.dta")

datos <- datos[,c("ability","Countryb","Q6","Q23","Q24","Q25","Q27",
    					"Parenthood", "foreign", "foreignEdu2",
						"multidisc", "TimePermCG","PermanentCG",
						"TimePermCG5","PermanentCG5","TimePermCG7","PermanentCG7","last_degree_land",
						"mobilityPG2", "mobilityPG24" ,"mobilityPDurG2" )]

datos$Countryb <- droplevels(as.factor(as.character(datos$Countryb)))
datos$Countryb <- relevel(datos$Countryb,ref="united kingdom")
datos$last_degree_land <- droplevels(as.factor(as.character(datos$last_degree_land)))

# Me quedo con last_degree_land más de 150 casos

(paises_mas_150 <- names(table(datos$last_degree_land))[table(datos$last_degree_land)>=150])

nrow(datos)
datos <- datos[datos$last_degree_land %in% paises_mas_150, ]
# nos quedamos con menos datos, perdemos 411 casos
nrow(datos)


datos$last_degree_land <- droplevels(datos$last_degree_land)


```

# Definiciones de time y permanent

Tomo diferentes definiciones de time y permanent.

```{r}
datos$time1 <- datos$TimePermCG
datos$status1 <- datos$PermanentCG

datos$time2 <- datos$TimePermCG5
datos$status2 <- datos$PermanentCG5

datos$time3 <- datos$TimePermCG7
datos$status3 <- datos$PermanentCG7

datos <- datos[!is.na(datos$time1),]


# añado un número pequeño para no tener tiempos iguales a 0. 
datos$time1 <- datos$time1 +0.001
datos$time2 <- datos$time2 +0.001
datos$time3 <- datos$time3 +0.001

datos$Q6 <- droplevels(datos$Q6)

```

# Curvas de supervivencia  por Kaplan-Meier


Utilizamos la librería `survival` y `rms`

```{r}
library(survival)
library(rms)
```


Veamos las curvas de Kaplan Meier en cada país según movilidad y  por definición de tiempo hasta la permanencia.
Hay que tener en cuenta también que la variable  de movilidad es diferente en cada caso.

**Definición1**
Time : TimePermCG
Movilidad: mobilityPG2

```{r, fig.width=10, fig.height=9, message=FALSE, error=FALSE}
par(mfrow=c(2,2))
lapply(1:nlevels(datos$last_degree_land), function(x){
                        survplot(
                            npsurv(Surv(time1,status1)~ mobilityPG2 ,
                            datos[datos$last_degree_land==levels(datos$last_degree_land)[x],]),
                            xlim = c(0,40),
                            # n.risk=TRUE,
                            time.inc = 2
                            ,
                            conf="none" 
                            )
                        title(main=toupper(levels(datos$last_degree_land)[x]), 
                              sub = "TimePermCG")
                        }
       )

```



**Definición2**
Time : TimePermCG5
Movilidad: mobilityPG24

```{r, fig.width=10, fig.height=9, message=FALSE, error=FALSE}
par(mfrow=c(2,2))
lapply(1:10, function(x){
                        survplot(
                            npsurv(Surv(time2,status2)~ mobilityPG24 ,
                            datos[datos$last_degree_land==levels(datos$last_degree_land)[x],]),
                            xlim = c(0,40),
                            # n.risk=TRUE,
                            time.inc = 2
                            ,
                            conf="none" 
                            )
                        title(main=toupper(levels(datos$last_degree_land)[x]), 
                              sub = "TimePermCG5")
                        }
       )

```




**Definición3**
Time : TimePermCG7
Movilidad: mobilityPDurG2


```{r, fig.width=10, fig.height=9, message=FALSE, error=FALSE}
par(mfrow=c(2,2))
lapply(1:10, function(x){
                        survplot(
                            npsurv(Surv(time3,status3)~ mobilityPDurG2
 ,
                            datos[datos$last_degree_land==levels(datos$last_degree_land)[x],]),
                            xlim = c(0,40),
                            # n.risk=TRUE,
                            time.inc = 2
 ,
                            conf="none" 
                            )
                        title(main=toupper(levels(datos$last_degree_land)[x]), 
                              sub = "TimePermCG5")
                        }
       )

```

