---
title: 'Survival modelling ot time to tenure : (using Def 1'
author: "José Luis Cañadas Reche"
date: "27/11/2014"
output: html_document
---

## Variables

nombre | descripcion
------ | -----------
TimePermCG | Tiempo permanencia
PermanentCG | variable de status: 1 tiene la plaza
Q6 | dicipline
Q23 | Sex
Q24 | Age
Q25 | Single
Q27 | Children (ver variable Parenthood tb )
Countryb | Country
foreign | Extranjero
foreignEdu2 | Si te has educado en un país extranjero
multidisc | Mobility disciplinar
publ_prod2 | Publications

## Lectura de datos desde fichero de stata

Con la librería foreign podemos leer datos de spss, stata, etc.

```{r, warning=FALSE}
library(foreign)
datos <- read.dta("../data/working_10_Cleaner.dta")
head( names(datos))
```

Nos quedamos sólo con las variables que nos hacen falta

```{r}
datos <- datos[,c("ability","Countryb","Q6","Q23","Q24","Q25","Q27",
						"Parenthood", "foreign", "foreignEdu2",
						"multidisc", "TimePermCG","PermanentCG",
						"mobilityPG2")]
```

La variable Countryb tiene como niveles todos los países, elimino las etiquetas de países que no están en los datos y elijo UK como el país de referencia 

```{r}
datos$Countryb <- droplevels(as.factor(as.character(datos$Countryb)))
datos$Countryb <- relevel(datos$Countryb,ref="united kingdom")
```

Defino la variable time como TimePermCG y status como PermanentCG

```{r}
datos$time <- datos$TimePermCG

datos$status <- datos$PermanentCG

```
Comprobamos si hay casos perdidos 

```{r}
sum( is.na( datos$time))
sum( is.na( datos$status))

```

Eliminamos los perdidos en time

```{r}
datos <- datos[!is.na(datos$time),]

```

Tenemos observaciones censuradas, es decir, entrevistados que no han obtenido la plaza ni sabemos cuando la obtendrán. Unos 692

```{r}
table(datos$status)

```

Por otro lado también tenemos entrevistados que en time=0 ya tienen la plaza (status=1), una posible solución es sumar 0.5 a time. Hay 1570 casos así.

```{r}
 head(with(datos, table(time, status)),10)
```

sumamos 0.5 a time

```{r}
datos$time <- datos$time +0.5
```

En la variable de ability tengo 43 valores inferiores a 0, preguntar a Ana sobre esta variable, como está construida y si tiene sentido que sea menor que 0 

```{r}
table(datos$ability<0)

```
Eliminar niveles sobrantes en Q6 (disciplina)

```{r}
table(datos$Q6)
datos$Q6 <- droplevels(datos$Q6)

table(datos$Q6)
```


# Curvas de supervivencia por Kaplan-Meier

Utilizamos la librería `survival` 

```{r}
library(survival)
```
El objeto fundamental en análisis de supervivencia es `Surv(time,status)`

```{r}
S1 <- with(datos, Surv(time,status))
```
Un objeto de tipo Surv guarda atributos como que variables se han utilizado, el tipo de censura (right en este caso), etc.

```{r}
attributes(S1)
```

Si vemos los primeros valores, la cruz puesta después del 12.5 indica que ese individuo está censurado, no tiene plaza en el momento en que se le entrevistó, ni sabemos cuando la obtendrá, pero se puede utilizar para el análisis, ya que sabemos que han pasado 12 ¿años? y todavía no la tiene

```{r}
S1[1:6]
```
Si lo vemos en los datos, vemos que el caso 4 no ha obtenido la plaza (status=0)

```{r}

datos[1:6, c("time","status")]

```

##  Función de supervivencia de toda la población

Con survfit podemos obtener la curva de supervivencia utilizando el estimador de Kaplan-Meier

```{r, fig.width=5}
plot(survfit(S1 ~ 1))

```
Seleccionando time entre 0 y 20

```{r, fig.width=5}
plot(survfit(S1 ~ 1,), xlim=c(0,20))
```

## Función de supervivencia según movilidad

Con `survfit` también podmeos ver si hay diferencias por movilidad.

En primer lugar vemos las medias y medianas de time por movilidad

```{r}
# todos datos, incluyendo los censurados
with(datos, tapply(time,mobilityPG2, function(x)c(media=mean(x),mediana=median(x))))

# solo lso que tienen status=1

with(datos[datos$status==1,], tapply(time,mobilityPG2, function(x)c(media=mean(x),mediana=median(x))))

```
No parece que haya mucha diferencia, dibujamos las dos curvas de supervivencia

```{r, fig.width=5}
mod1 <- survfit(S1 ~ mobilityPG2 , datos)
plot(mod1, col=c(1,2), ylab=expression(hat(S)(t)))
```

Para cada time y en cada categoría de mobilityPG2, se ha calculada el valor de survival y el intervalo de confianza. No se aprecian diferencias entre movilidad 0 y movilidad 1

```{r}

summary(mod1)

```

Para ver el tiempo mediano hasta obtener la plaza se puede ver 

```{r}
mod1

```
Conclusión: En principio no hay diferncias según movilidad.

## Función de supervivencia según disciplina
```{r}
# todos datos, incluyendo los censurados
with(datos, tapply(time,Q6, function(x)c(media=mean(x),mediana=median(x))))

# solo lso que tienen status=1

with(datos[datos$status==1,], tapply(time,Q6, function(x)c(media=mean(x),mediana=median(x))))

```

Dibujamos las curvas de supervivencia

```{r}
# elijo una paleta de colores
library(RColorBrewer)
colores <- brewer.pal(10,"Set3")

```


```{r, fig.width=5}
mod2 <- survfit(S1 ~ Q6 , datos)
plot(mod2, col=colores[1:6], ylab=expression(hat(S)(t)),lwd=3,cex=0.2)
```



```{r}

summary(mod2)

```

Para ver el tiempo mediano hasta obtener la plaza se puede ver 

```{r}
mod2

```
Si parece que según la disciplina las curvas de supervivencia son distintas, podríamos pensar en ir ajustando modelos de regresión paramétricos

# Modelos paramétricos con survreg

Con `survreg` podemos construir modelos paramétricos (la otra opción son los semiparamétricos como los de regresión de cox)

Se pueden considerar varias distribuciones para la distribución del riesgo según se incrementa el tiempo (age-specific hazard models). Sólo pongo la exponencial y la weibull


Distribución | Riesgo (hazard)
------------ | ---------------
Exponencial  | $constante = \dfrac{1}{\mu} = \lambda$
Weibull 		 | $\alpha\lambda\left(\lambda t\right)^{\alpha-1}$

La distribución Weibull es la más flexible ya que puede tratar co *hazards* que se incrementan con el tiempo de forma aceleraca $(\alpha >1)$ o decelerada $(\alpha<1)$

Veamos en primer lugar el modelo con var indep las disciplinas y dist exponencial. 
La categoría de referencia de **Q6** es *Agricultural Sciences* 

```{r}
mod3 <- survreg(S1 ~ Q6, data=datos, dist ="exponential")
summary(mod3)
```

La tabla con los coeficientes y p-valores, redondeando a 3 decimales

```{r}
round(summary(mod3)$table,3)
```

Bajo la hipótesis de errores exponenciales, vemos que la supervivencia es significativamente distinta de *Agricultural Sciences*  para las categorías  *Engineering and Technology* *Humanities*  y *Social Science*. 

Antes de considerar si agrupamos categorías, veamos si es mejor considerar una distribución Weibull


```{r}
# la Weibull es la distribución por defecto en survreg y no hace falta especificarlo
mod4 <- survreg(S1 ~ Q6, data=datos)
summary(mod4)
round(summary(mod4)$table,4)

```
El parámetro de scale=1.11 indica que la pendiente de la función *hazard* se incrementa con el tiempo. Al igual que antes, las categorías significativamente distintas son  *Engineering and Technology* *Humanities*  y *Social Science*.

Comparo los dos modelos usando la función `anova`

```{r}
anova(mod3, mod4)

```
y es mejor el modelo con la distribución Weibull

Podemos probar a unir niveles, por ejemplo *Agricultural Sciences* con *Medical Sciences* y *Natural Sciences*

```{r}
datos$Q6_rec <- datos$Q6
levels(datos$Q6_rec)
levels(datos$Q6_rec)[c(1,4,5)] <- "Grupo1"
levels(datos$Q6_rec)

```


```{r}
mod5 <- survreg(S1 ~ Q6_rec, data=datos)
anova(mod4,mod5)
```
Al ser el p_valor mayor de 0.5 significa que ambos modelos son equivalentes y está justificado unir esas categorías. 




